【裁判字號】    97,交聲,1322
【裁判日期】    970812
【裁判案由】    違反道路交通管理處罰條例聲明異議
【裁判全文】
臺灣臺北地方法院交通事件裁定      97年度交聲字第1322號
原處分機關  臺北市交通事件裁決所
異  議  人
即受處分人  乙○○
                      2號2樓
上列異議人因違反道路交通管理處罰條例案件，對於臺北市交通
事件裁決所中華民國97年4 月25日所為之處分（原處分案號：北
市警交字第AEW564709號）聲明異議，本院裁定如下：
    主  文
原處分撤銷。
乙○○汽車所有人牌照破損，不報請公路主管機關補發、換發或
重新申請，處罰鍰新臺幣佰元。
    理  由
一、原處分意旨略以：異議人即受處分人乙○○於民國97年3 月
    30 日17 時許，騎乘車牌號碼：PIB —589 號重型機車，行
    經臺北市○○○路○ 段與松江路口時，因「損毀汽車牌照不
    能辨識牌號」違規，遭臺北市政府警察局警員舉發，並填製
    北市警交字第AEW564709 號通知單。嗣經原處分機關依道路
    交通管理處罰條例第13條第1 款、違反道路交通管理事件統
    一裁罰基準及處理細則第43條、第44條、第67條規定裁處受
    處分人罰鍰新壹幣（下同）3,000 元，並責令改正。
二、聲明異議意旨略以：伊於94年6 月買進車牌號碼：PIB —58
    9 號重型機車時，因該車為中古車，車牌已略顯模糊，後來
    長期酸雨更造成污損，並非伊故意毀損。另伊認為本件警員
    可先以勸導之方式，開立勸導單，若再違犯，始予開單處罰
    為妥，為此聲明異議及請求撤銷原處分。
三、按「汽車行駛有下列情形之一者，處汽車所有人新臺幣2,40
    0 元以上4,800 元以下罰鍰，並責令申請換領牌照或改正：
    一、損毀或變造汽車牌照、塗抹污損牌照，或以安裝其他器
    具之方式，使不能辨認其牌號。」道路交通管理處罰條例第
    13條第1 款定有明文；另按「汽車行駛有下列情形之一者，
    處汽車所有人新臺幣300 元以上600 元以下罰鍰，並責令改
    正、補換牌照或禁止其行駛：一、牌照遺失或破損，不報請
    公路主管機關補發、換發或重新申請。」前開條例第14條第
    1 款亦定有明文。前開二規定，均規範汽車牌照損毀（或破
    損）之情形，所不同者，乃在於前開條例第13條第1 款條文
    之「損毀汽車牌照」，係與「變造」、「塗抹污損」、「安
    裝其他器具之方式，使不能辨認其牌照」等情形併列；而前
    開條例第14條第1 款條文之「牌照破損」，則與「牌照遺失
    」之情形併列，另同條第3 款復規範「號牌污穢，不洗刷清
    楚或為他物遮蔽，非行車途中因遇雨、雪道路泥濘所致」之
    違規情形。二者併列以觀，顯見第13條第1 款所謂「損毀汽
    車牌照」，係指故意將汽車牌照損毀之情形，因此種違規行
    為，通常具有積極逃免交通稽查或刑事偵查之目的，惡害較
    大；第14條第1 款之「牌照破損」，則係牌照非因汽車所有
    人或駕駛人故意損毀而破損後，延不申請換發，導致交通稽
    查困難之情形，較之前開規定，惡害較輕。綜上，遇有汽車
    牌照破損之情形，應視該牌照破損之結果是否為汽車所有人
    或駕駛人故意造成，分別適用不同規定，如無積極證據可認
    汽車所有人或駕駛人有故意毀損汽車牌照行為，自僅能適用
    前開條例第14條第1 款之規定，對於汽車所有人予以科罰。
四、本院查：
  (一)異議人確實有於97年3 月30日17時許，騎乘車牌號碼：PIB
    —589 號重型機車，行經臺北市○○○路○ 段與松江路口時
    為警攔停舉發等情，為異議人所不否認，並有舉發照片1 張
    在卷可稽。而觀諸卷附舉發照片所示，系爭機車之車牌號碼
    已褪色，部分顏色由原先之黑色變為與底色相近之白色。且
    依證人即舉發本案之員警甲○○於本院訊問時證稱：舉發照
    片是因為異議人車子已經停下來拍的，當初伊騎車是騎在異
    議人車子後面，約距5 、6 公尺，就已經無法清楚識別異議
    人車號等語（見本院97 年5月29日訊問筆錄第2 頁），足見
    異議於97年3 月30日17 時 許，所騎乘車牌號碼：PIB —
    589 號重型機車之車牌確實有破損，並於該機車行進時，已
    達難以辨識，妨害道路交通主管機關透過號牌管理、取締、
    稽查車輛之情甚明。
  (二)惟異議人所陳稱該車為中古車，購買時車牌已略顯模糊，後
    來長期酸雨更造成污損，並非伊故意毀損乙節，經本院檢視
    卷附舉發照片車牌號碼褪色位置分散，呈不規則狀，應非所
    有人或使用人故意毀損所致。抑且，前開車輛係1998年出廠
    ，有卷附車號查詢重型機車車籍資料1 份在卷可稽，使用已
    近10年之久，是因長期使用，導致該車車牌褪色，亦非無可
    能之事，此外，本院亦查無其他積極證據可認定係汽車所有
    人或駕駛人故意損毀而造成，本院實難遽認異議人有故意毀
    損汽車牌照之違規行為，揆諸前開說明，自不能論異議人有
    道路交通管理處罰條例第13條第1 款之違規行為，惟異議人
    既明知前揭牌照已經破損，猶不即向公路主管機關申請換發
    或重新申請而仍騎乘行駛，其有前開條例第14條第1 款之違
    規行為，堪可認定。
  (三)綜上所述，異議人確有道路交通管理處罰條例第14條第1 款
    之違規行為，原處分機關徒以異議人毀損所有上開車輛之牌
    照，逕以同條例第13條第1 款規定裁罰，顯有未當。異議人
    聲明異議，請求撤銷原處分免罰，固無理由，然原處分既有
    如上不當之處，自應由本院將原處分撤銷，並依前揭道路交
    通管理處罰條例第14條第1 款之違規行為，並於應到案日期
    前到案接受裁決，另依違反道路交通管理事件統一裁罰基準
    表，裁處受處分人罰鍰如主文所示。
五、據上論結，應依道路交通案件處理辦法第20條前段，裁定如
    主文。
中    華    民    國    97    年    8     月    12    日
                            臺灣臺北地方法院交通法庭
                                      法  官  賴淑美
以上正本證明與原本無異。
如不服本裁定，應於裁定送達後5 日內向本院提出抗告狀。
                                      書記官  許翠燕
中    華    民    國    97    年    8     月    13    日


司法院資訊處製作；財團法人民間司法改革基金會備份。
